【裁判字號】    95,台上,2112
【裁判日期】    950921
【裁判案由】    損害賠償
【裁判全文】
最高法院民事判決            九十五年度台上字第二一一二號
上  訴  人  甲○○
訴訟代理人  洪崇欽律師
被 上訴 人  乙○○
            黃志昕即一二三風管鈑金企業社
上列當事人間請求損害賠償事件，上訴人對於中華民國九十五年
四月二十八日台灣高等法院台中分院更審判決（九十二年度重訴
更(一)字第四六號），提起上訴，本院判決如下：
    主  文
原判決除假執行部分外廢棄，發回台灣高等法院台中分院。
    理  由
本件上訴人主張：被上訴人乙○○係受僱於被上訴人黃志昕經營
之一二三風管鈑金企業社，平日駕駛小貨車載運風管至土地施工
，於民國八十七年七月五日下午二時四十分許，駕駛該企業社所
有車號ＳＬ－三四二五號藍色自用小貨車，沿台中縣大肚鄉○○
路由追分往大肚方向靠外側車道行駛，途經該路一段九三六號前
，因過失疏未注意同路段同向前方伊騎乘之ＪＢＩ－五九六號機
車之狀況，致小貨車右側擦撞伊機車左後視鏡及左把手，使該機
車不穩翻倒路中，伊則翻滾進入對向車道，受有頭部外傷、頭皮
撕裂傷、左脛骨開放性骨折，合併血管斷裂及左鎖骨骨折之傷害
。伊之傷害係乙○○因執行職務之行為所致，其僱用人黃志昕應
負連帶賠償責任。伊受傷支出醫藥費新台幣（下同）三十九萬三
千三百五十三元、看護費六十六萬三千元，並受有減少勞動能力
損失二百四十四萬六千四百十四元，另應賠償慰撫金一百二十萬
元等情。爰求為命被上訴人連帶給付伊四百七十萬二千七百六十
七元，並加給法定遲延利息之判決（上訴人超過上開部分之請求
，經原法院前審判決上訴人敗訴，未據聲明不服，已告確定）。
被上訴人乙○○則以：上訴人之傷非伊所造成，實係上訴人騎乘
機車違規超速至內線快車道與白色轎車發生擦撞後，上訴人跌入
對向車道倒地受傷所致。被上訴人黃志昕則以：乙○○非伊所僱
用，且乙○○雖曾任職伊所經營之一二三風管鈑金企業社，惟其
私自駕駛小貨車肇事，既非執行職務之行為，伊不應負責等語，
資為抗辯。
原審駁回上訴人上開四百七十萬二千七百六十七元本息部分之請
求，無非以：上訴人於上揭時、地騎乘機車發生事故，致其機車
不穩翻倒路中，人則翻滾進入對向車道，受有頭部外傷、頭皮撕
裂傷、左脛骨開放性骨折，合併血管斷裂及左鎖骨骨折之傷害等
事實，為兩造所不爭，堪信為真實。惟依上訴人主張其騎乘之機
車及乙○○駕駛之小貨車均行駛於慢車道，兩車同向而行，且乙
○○自上訴人左側超車。對照卷附肇事現場圖，上訴人之機車應
係行駛於慢車道臨近道路之邊緣，而依上訴人於警訊中自陳其當
時機車時速為六十公里左右，以此高速行駛於慢車道邊緣，顯不
合常情。次就上訴人主張乙○○自其左側超車，小貨車右後方擦
撞機車左把手及左後視鏡之事實，既為乙○○所否認，上訴人亦
未提出擦撞痕跡比對相符之證據以為證明。況上訴人此項擦撞方
式之主張如屬實，則依動力慣性原理，上訴人之機車應係向右傾
倒，竟反向自慢車道邊緣衝向左側碰撞中間分隔島，顯違經驗法
則。再依上訴人自陳其當時機車時速約六十公里，於此高速行進
而受擦撞情況下，竟還能將把手控制往左偏，殊難想像，且與經
驗法則有違，不足採信。證人即日日紅檳榔攤之人員陳君蕙、證
人即現場處理之警員廖文祥所證述之內容，均不足憑為認定乙○
○駕駛之小貨車擦撞上訴人機車之證據。此外，乙○○於警訊以
至偵查中，均否認有與上訴人之機車擦撞之事實，且未曾提及對
上訴人超車情事，而上訴人之舉證，並不足以證明其係遭乙○○
之小貨車自機車左側超車，以致造成其人車倒地受傷為真實。則
上訴人主張因本件事故造成損害，與其主張之原因事實，自難認
有相當因果關係存在。從而上訴人所為本件損害賠償請求，應予
駁回等詞，為其判斷之基礎。
按判決書理由項下，應記載關於攻擊或防禦方法之意見，民事訴
訟法第二百二十六條第三項定有明文，法院為原告敗訴之判決，
而其關於攻擊方法之意見有未記載於判決理由項下者，即為同法
第四百六十九條第六款所謂判決不備理由。查上訴人於原審業已
提出該院八十八年度交上訴字第一六七一號刑事判決影本，依該
判決書記載：「從兩車比對，機車之左後照鏡及左手把，被貨車
之右後側擦撞，其高度亦相符合，有本院勘驗時之照片可證（見
本院證物袋內編號二之照片），且被告（指乙○○）之貨車車身
擦撞痕跡甚多，有勘驗照片可憑，尚難認該貨車無擦撞機車之痕
跡」，主張上訴人遭乙○○之小貨車右側擦撞其所騎機車左把手
及左後視鏡，依機車騎士之物理慣性，定會試圖將機車把手向左
穩住，因而人車倒向左側之快車道，與物理慣性相符；並稱乙○
○於事故發生後曾向台中縣警察局烏日分局追分派出所請求開立
報案三聯單，以便辦理出險手續等語（見原審更(一)卷(一)六二、六
七、七二頁，卷(二)九、二六、三十至三二頁），攸關上訴人主張
係遭乙○○之小貨車右側擦撞其機車左把手及左後視鏡，以致造
成人車倒地受傷之事實是否可採，暨被上訴人應否負連帶損害賠
償責任，係屬重要之攻擊方法。原審未於判決理由項下記載其取
捨之意見，遽認上訴人之舉證並不足以證明其所主張之事實為真
，即為其不利之認定，尚嫌速斷，且有判決不備理由之違法。次
查乙○○於原法院刑事庭審理時曾供稱：「本來機車在前面行駛
，我走路肩超車後我轉頭看後面，只有看到機車，並無看到人」
等語（見原審重訴字卷(一)一七四頁），乃原審竟認乙○○未曾提
及對上訴人超車情事，有認定事實與卷證資料不符之違誤。再者
，證人廖文祥於上揭刑事案件證稱其至車禍現場時，上訴人之神
智不是很清楚，但問他的話還可以聽得清楚等語（見上揭卷(一)一
七九、一八０頁）。即證人廖文祥與上訴人於車禍現場確有詢答
情事，亦為原審所認定之事實。果爾，足見上訴人於車禍發生伊
始，並非不省人事，乃原審卻又依據上訴人於警訊、偵查中所陳
而認定其於肇事摔落地面後即不省人事，有判決理由前後矛盾之
違法。又依證人陳君蕙於警訊所述其聽到有車輛撞擊的聲響後，
將目光移回現場，就發現在上訴人之機車前面有一部藍色自小貨
車及白色自小客車，而該機車是靠近藍色自小貨車車尾，該部藍
色貨車係駛於慢車道，白色小客車駛於快車道上且稍超出藍色貨
車前一點，其認為該部藍色自小貨車撞上機車可能性最大等語（
見前揭卷(一)八十、八一頁），即乙○○於第一次警訊時亦供承當
時在其左前方有一部白色自小客車突然轉入其原本所走的車道，
伊只好駛到路旁機車道上等語（見上開卷(一)七五、八十頁）。參
以上訴人因車禍住院期間，乙○○曾至醫院探視並表示會負責任
乙節，已據證人即看護上訴人之莊春貴於偵查中證述屬實，乙○
○對此亦不加爭執（見前開卷(一)九七、九九頁）。則證人陳君蕙
所證述之內容，是否全然不足憑採，非無研求之餘地，原審未詳
予調查審認，遽以上開理由為上訴人敗訴之判決，自有可議。上
訴論旨，指摘原判決不當，求予廢棄，非無理由。
據上論結，本件上訴為有理由。依民事訴訟法第四百七十七條第
一項、第四百七十八條第二項，判決如主文。
中    華    民    國  九十五  年    九    月  二十一  日
                      最高法院民事第七庭
                          審判長法官  劉  延  村
                                法官  劉  福  來
                                法官  黃  秀  得
                                法官  吳  謀  焰
                                法官  李  寶  堂
      本件正本證明與原本無異
                                      書  記  官
中    華    民    國  九十五  年    九    月  二十八  日
                                                      Ｋ


司法院資訊處製作；財團法人民間司法改革基金會備份。
